---
title: "Propuesta de Uso de Algoritmos"
author: 'Gaby, Ezra, Mario y Pablo'
date: "April 7, 2019"
output: ioslides_presentation
---

```{r setup, include=FALSE}
knitr::opts_chunk$set(echo = FALSE)
library(ggplot2)
library(GGally)
library(knitr)
library(PerformanceAnalytics)
```

<style>
  body {
    text-align: justify
  }
</style>

## Integrantes

- Gabriela
- Ezra
- Mario Iván Oliva de la Torre
- Pablo César Rodríguez Aguayo

## Business Understanding


## Data Understanding
```{r data_und, echo=FALSE, results='asis'}
dataset = read.csv(file = '/home/ospcx/Proyects/MCPI_Homework/01_AyPD/Clase/compentencia/cancer.csv', stringsAsFactors = FALSE) 
str(dataset)

```


## Data Preparation

1. Se remueven los valores nulos.
2. Se parte el conjunto de datos en entrenamiento y pruebas.
3. Se hace una análisis de correlación entre las variables.
4. Se cambian los valores 'M' y 'B' por 1 y 0.

```{r data_prep, echo=FALSE, results='asis'}
dataset$Diagnosis <- lapply(dataset$Diagnosis, as.character)
dataset$Diagnosis[dataset$Diagnosis == 'M'] <- 1
dataset$Diagnosis[dataset$Diagnosis == 'B'] <- 0
dataset$Diagnosis <- as.numeric(dataset$Diagnosis)
dataset <- dataset[!is.na(dataset$Diagnosis),]

dataset <- dataset[2:length(dataset)]
kable(head(dataset[c(1:6)]), caption = 'Conjunto de Datos Preparado')
```

## Métricas de Correlación
```{r data_prep_corr, echo=FALSE, results='asis'}
chart.Correlation(dataset[,c(2:11)],histogram=TRUE, col="grey10", pch=1, main="Promedio")
```


## Modeling

- Logistic Regression
- Decision Trees
- SVM (Support Vector Machines)
- Random Forest

## Evaluation

